【裁判字號】    97,審勞訴,37
【裁判日期】    980417
【裁判案由】    給付資遣費等
【裁判全文】
臺灣臺北地方法院民事判決            97年度審勞訴字第37號
原      告  甲○○原名谷治國.
                        6號
原      告  丙○○
共      同
訴訟代理人  林雅君律師
被      告  新企科技股份有限公司
法定代理人  乙○○
當事人間請求給付資遣費事件，經本院於中華民國98年4 月7 日
言詞辯論終結，判決如下：
    主      文
被告應給付原告甲○○新台幣陸拾伍萬壹仟貳佰捌拾貳元，及自
民國九十八年三月二十三日起至清償日止，按年息百分之五計算
之利息。
被告應給付原告丙○○新台幣壹拾陸萬零佰拾伍元，及自民
國九十八年三月二十三日起至清償日止，按年息百分之五計算之
利息。
訴訟費用新台幣玖仟肆佰柒拾元由被告負擔。
    事實及理由
甲、程序方面：
一、按解散之公司除因合併、分割或破產而解散外，應行清算；
    上開規定於公司經中央主管機關撤銷或廢止登記者準用之，
    又股份有限公司之清算，以董事為清算人，但公司法或章程
    另有規定，或股東會另選清算人時，不在此限；公司之清算
    人，在執行職務範圍內，為公司之負責人，公司法第二十四
    條、第二十六條之一、第三百二十二條第一項及第八條第二
    項復定有明文。經查，被告公司因自行停業六個月以上，已
    經臺北市政府於民國96年3月26日函令廢止其公司登記，此
    有原告提出被告公司變更登記事項表可稽（見本院97年度北
    勞調字第113號卷，下稱調解卷，第55頁），是依前開規定
    ，即應以被告公司之全體董事為清算人；依被告公司變更登
    記事項表所載，依法本應以其董事長乙○○、董事王台玲為
    法定代理人。惟查，董事王台玲業於96年間向本院訴請確認
    與被告間委任關係不存在，經本院以96年度訴字4659號判決
    命被告應塗銷王台玲為被告公司董事之登記確定在案，經詳
    閱卷附之民事判決書及判決確定證明書，即可查知（見調解
    卷第13至14頁）。準此，本件訴訟應以被告公司董事長乙○○為被告之法定代理人，合先敘明。
二、本件被告經合法通知，未於最後言詞辯論期日到場，核無民
    事訴訟法第三百八十六條所列各款情形，應依原告之聲請，
    由其一造辯論而為判決。
乙、得心證之理由：
一、原告主張：
  (一)原告甲○○、丙○○分別自民國83年11月1日及90年1月12
    日起受僱於被告，任職於昇降梯事業處；其後，被告自93年
    9月30日起資金週轉不靈，分批裁撤部分員工，惟被告私下
    向原告等表示，需留下部分員工為被告處理事務，且被告與
    母公司訴外人新企電子工程股份有限公司已積極研究聲請重
    整事宜，如經獲准重整，將優先繼續僱用原告等詞，故原告
    乃經留用，且留用期間薪資比照原制度辦理，勞動條件不致
    有何不利益變更。據此，原告自93年10月後仍繼續為被告提
    供勞務，並領取報酬，詎被告突以業務緊縮及歇業為由，分
    別於93年12月31日告知原告丙○○、於95年6月28日告知原
    告甲○○，自即日起各依勞動基準法第十一條第二款、第一
    款事由終止兩造間勞動契約，惟迄未依該法規定給付資遣費
    及預告期間工資予原告，屢經催討，均未獲置理。
  (二)為此爰依兩造間僱傭契約之法律關係，並依勞動基準法第十
    六條第一項及第十七條暨勞工退休金條例第十一條第一項及
    第二項、第十二條第一項及第二項規定，起訴請求被告給付
    原告甲○○資遣費新台幣（下同）597,752元、預告期間工
    資53,530元，給付原告丙○○資遣費128,268元、預告期間
    工資32,067元等語。並聲明：
  1.被告應給付原告甲○○651,282元，及自起訴狀繕本送達翌
    日起至清償日止，按年息5﹪計算之利息。
  2.被告應給付原告丙○○160,335元，及自起訴狀繕本送達翌
    日起至清償日止，按年息5﹪計算之利息。
二、被告未於言詞辯論期日到場，亦未提出書狀作何聲明或陳述
    。
三、兩造不爭執之事實：
    原告主張如一所載之上開事實，業據其提出薪資清冊、原告
    勞工保險被保險人投保資料表、存款存摺、簽呈為證（見調
    解卷第20至47頁），被告未於言詞辯論到場爭執，亦未提出
    書狀陳述以供本院斟酌，是依上開證物，自堪信原告主張為
    真實。
四、按雇主依勞動基準法第十一條第一款及第二款規定終止勞動
    契約者，勞工得依同法第十六條、第十七條規定，請求雇主
    發給預告期間工資、資遣費。
  (一)依同法第十七條規定：「雇主依前條終止勞動契約者，應依
    左列規定發給勞工資遣費：一在同一雇主之事業單位繼續工
    作，每滿一年發給相當於一個月平均工資之資遣費。二依前
    款計算之剩餘月數，或工作未滿一年者，以比例計給之。未
    滿一個月者以一個月計。」，至於所謂「工資」、「平均工
    資」，依同法第二條第三款、第四款規定：「工資：謂勞工
    因工作而獲得之報酬，包括工資、薪金及按計時、計日、計
    月、計件以現金或實物等方式給付之獎金、津貼及其他任何
    名義之經常性給與均屬之。」、「平均工資：謂計算事由發
    生之當日前六個月內所得工資總額除以該期間之總日數所得
    之金額。」經查：
  1.原告甲○○部分：
  (1)原告甲○○主張其在遭被告終止僱傭契約前六個月即94年12
    月29日起至95年6月28日止，實領薪資數額各為52,863元、
    52,863元、52,863元、52,863元、53,863元、55,863元，此
    期間工資總額為321,178元，有上揭存款存摺在卷足證；惟
    對照其每月薪資清冊中之記載，可知，原告甲○○每月應得
    薪資數額為54,165元。則原告甲○○在契約終止前六個月內
    期間工資總額為324,990元，又該段期間總日數為182日，則
    原告甲○○日平均工資為1,786元（元以下四捨五入，下同
    ），每月以30日計，其月平均工資為53,580元。
  (2)而原告甲○○自83年11月1日起任職於被告，其適用勞動基
    準法之工作年資為自83年11月1日起至94年6月30日止，共計
    10年8個月，可得10又8/12個基數，即10.667個基數。
  (3)次依勞工退休金條例第十二條第一項規定：「勞工適用本條
    例之退休金制度者，適用本條例後之工作年資，於勞動契約
    依勞動基準法第十一條、第十三條但書、第十四條及第二十
    條或職業災害勞工保護法第二十三條、第二十四條規定終止
    時，其資遣費由雇主按其工作年資，每滿一年發給二分之一
    個月之平均工資，未滿一年者，以比例計給；最高以發給六
    個月平均工資為限，不適用勞動基準法第十七條之規定。」
    ，此所稱「以比例計給」於未滿一年之畸零工作年資，以其
    實際工作日數分月、日比例計算。如：勞工適用勞工退休金
    條例之工作年資為3年6個月15天，則資遣費基數為30.5+
    【6+15/30）/12】0.5＝1.77個基數。
  (4)而原告甲○○已自陳其於94年7月1日選擇適用勞工退休金條
    例之退休金制度，為兩造不爭執者。故關於資遣費給與標準
    在94年7月1日適用該條例後，應按上開(3)之規定方式計算。
    因兩造間勞動契約在95年6月28日終止，故其在適用勞退新
    制後之工作年資，均為11個月又28日，可得資遣費基數為【
    （11+28/30）/12】0.5＝0.5個基數。
  (5)承此，原告甲○○可得資遣費為598,328元，原告甲○○僅
    請求被告給付597,752元，應予准許。
  2.原告丙○○部分：
  (1)卷查，原告丙○○任職期間每月薪資包括基本底薪25,200元
    、伙食津貼1,800元，其每月獲得之經常性給與為27,000元
    ，又原告丙○○93年7月及8月因加班領有輪值津貼17,000
    元及13,400元，有薪資清冊附卷足佐；惟此對照其93年度薪
    資所得總額為474,600元後，可知，原告丙○○每月應得薪
    資數額平均為39,550元，高於其所主張之上開薪資數額。是
    以，原告丙○○主張其月平均工資為32,067元，尚可採信。
  (2)而原告丙○○自90年1月12日起受僱於被告，迄至93年12月
    31日勞動契約終止時止，工作年資為3年11個月又20日，可
    得4個基數，應發給資遣費數額為128,268元。因之，原告丙○○請求被告給付資遣費128,268元，洵屬有據。
  (二)末按，雇主依勞動基準法第十一條規定終止勞動契約者，若
    勞工繼續工作三年以上者，應於三十日前預告之，雇主未依
    此期間預告而終止契約者，應給付預告期間之工資，勞動基
    準法第十六條第一項第三款、第三項亦定有明文。承前，原
    告工作年資均逾三年以上，被告本應於30日前預告終止契約
    ，矧其未預留預告期間即逕自終止勞動契約，自應給付原告
    預告期間工資。則原告甲○○、丙○○訴請被告分別給付預
    告期間工資53,530元及32,067元，依承前開各節認定之各原
    告月平均工資，堪認原告請求之數額，均屬可取。
五、按給付有確定期限者，債務人自期限屆滿時起，負遲延責任
    ；又遲延之債務，以支付金錢為標的者，債權人得請求依法
    定利率計算之遲延利息，民法第二百二十九條第一項、第二
    百三十三條第一項分別定有明文。再依勞動基準法施行細則
    第八條規定：「依本法第十七條、第八十四條之二規定計算
    之資遣費，應於終止勞動契約三十日內發給。」，兩造間勞
    動契約關係於93年12月31日、95年6月28日終止，原告僅請
    求被告自起訴狀繕本送達翌日即98年3月23日起給付法定遲
    延利息，與上開規定無違，應准許之。
六、從而，原告本於兩造間僱傭契約之法律關係，並依勞動基準
    法第十六條第一項及第十七條暨勞工退休金條例第十一條第
    一項及第二項、第十二條第一項及第二項規定，請求被告給
    付原告甲○○資遣費597,752元、預告期間工資53,530元，
    給付原告丙○○資遣費128,268元、預告期間工資32,067元
    ，並均自起訴狀繕本送達翌日即98年3月23日起至清償日止
    ，按年息5％計算之法定遲延利息，為有理由，均應予准許
    。
七、訴訟費用之負擔：本件第一審裁判費為8,920元、公示送達
    登報費為550元，共計9,470元，應由被告負擔，爰確定如主
    文第三項所載。
丙、結論：原告之訴為有理由，並依民事訴訟法第三百八十五條
    第一項前段、第七十八條，判決如主文。
中    華    民    國    98    年    4     月    17    日
                  勞工法庭    法  官  賴錦華
以上正本係照原本作成。
如對本判決上訴，須於判決送達後二十日之不變期間內，向本院
提出上訴狀。
中    華    民    國    98    年    4     月    17    日
                              書記官  張馨文


司法院資訊處製作；財團法人民間司法改革基金會備份。
